【裁判字號】    90,易,1195
【裁判日期】    901212
【裁判案由】    恐嚇取財等
【裁判全文】
臺灣高雄地方法院刑事判決                          九十年度易字第一一九五號
    公  訴  人  臺灣高雄地方法院檢察署檢察官
    被      告  甲○○
    被      告  丙○○
右列被告因恐嚇取財等案件，經檢察官提起公訴（八十九年度偵字第一九四０八號）
，本院判決如左：
    主  文
甲○○共同損壞他人之電子遊戲機，足以生損害於他人，累犯，處有期徒刑參月，如
易科罰金，以參佰元折算壹日。
丙○○無罪。
    事  實
一、甲○○於民國八十五年間因違反麻醉藥品管理條例案件，經本院於八十五年四月
    二十三日以八十五年度易字第二二一二號判處有期徒刑三月確定，甫於八十五年
    七月五日易科罰金執行完畢。詎甲○○仍不知悔改，於八十九年七月二十九日上
    午十點許，因其友人年籍姓名不詳綽號「勇仔」之成年男子，在乙○○所開設位
    於高雄市○○○路五二八號一樓之「大龍遊藝場」內，以店內之電子遊戲機有問
    題為由，要求店家支付一萬元以為和解不成，乃電召甲○○及年籍真實姓名不詳
    之成年男子「陳仁華」「李忠欣」至大龍遊藝場，基於共同毀損他人之物之犯意
    聯絡，分別持店內之安全帽及以腳踹方式，砸毀店內乙○○所有之電子遊戲機七
    台，足以生損害於乙○○，甲○○於砸毀遊戲機後即與「陳仁華」等人離去。
二、案經乙○○訴請高雄市政府警察局三民第一分局報請臺灣高雄地方法院檢察署檢
    察官偵查起訴。
    理  由
壹、被告甲○○部分：
一、訊據被告甲○○對於在右揭時地，曾與綽號「勇仔」「陳仁華」「李忠欣」等人
    共同砸毀電子遊戲機之事實坦承不諱，核與告訴人乙○○、證人丁○○即大龍遊
    藝場員工於偵訊及本院調查時所述情節相符（見八十九年九月二十九日偵訊筆錄
    、本院九十年六月八日訊問筆錄），並經本院勘驗現場錄影帶屬實（見九十年八
    月三十一日勘驗筆錄），亦有現場照片三幀可資佐證，故本案事證已臻明確，被
    告犯行堪以認定，應依法加以論科。
二、核被告甲○○所為，係犯刑法第三百五十四條之毀損他人之電子遊戲機罪。又被
    告與「勇仔」「陳仁華」「李忠欣」四人間，就毀損犯行，顯有犯意聯絡與行為
    分擔，俱為共同正犯。再被告於八十五年間因違反麻醉藥品管理條例案件，經本
    院於八十五年四月二十三日以八十五年度易字第二二一二號判處有期徒刑三月確
    定，甫於八十五年七月五日易科罰金執行完畢，有台灣高等法院被告全國前案紀
    錄表足參，其於五年內再犯本件有期徒刑以上之罪，為累犯，應依刑法第四十七
    條規定加重其刑。爰審酌被告僅因細故，竟與人共同毀壞他人之電子遊戲機，惟
    念其坦承犯行、態度尚可及被害人所受損害等一切情狀，量處如主文所示之刑。
    又被告甲○○於犯罪後，刑法第四十一條於九十年一月四日修正，並於同月十日
    公布施行，有關易科罰金之部分，範圍擴大為最重本刑五年以下有期徒刑之罪，
    惟與被告所犯之罪比較後並未有影響，依刑法第二條第一項前段之規定，應適用
    裁判時之刑法第四十一條第一項規定，並諭知易科罰金之折算標準。
三、公訴意旨另以被告甲○○於上揭時地與「勇仔」等人砸毀電子遊戲機前後，又由
    「勇仔」向店內人員稱：「若不支付一萬元和解，並洗分，即砸店」「開一天店
    ，即砸一天」等語。足使人心生畏懼，並以此強暴脅迫方式，使人交付財物未遂
    ，因認被告所為尚涉犯刑法第三百四十六條第三項、第一項恐嚇取財未遂罪等語
    。惟查：(1)按犯罪事實應依證據認定之，無證據不得推定其犯罪事實；不能證明
    被告犯罪或其行為不罰者，應諭知無罪之判決，刑事訴訟法第一百五十四條、第
    三百零一條第一項分別定有明文。(2)訊據被告否認另有恐嚇取財之犯行，辯稱：
    伊有到現場，但沒有恐嚇等語。而查，依證人丁○○於本院調查時證稱：「有客
    人來玩麻將之類的遊戲機台，一開始玩時有二人，後來其中一人玩到一台有壞掉
    的機台，就大喊大叫，要我叫老闆過來賠償一萬元並威脅我如果不賠就會砸店，
    且開一天就砸一天，我跟他說我不是老闆沒辦法負責，他就打手機叫人來。」（
    見本院九十年六月八日訊問筆錄）是依證人所言，先前至大龍遊藝場要求賠錢者
    ，並非被告，而係另有其人（後據被告稱即係綽號勇仔之人），因該當時被告尚
    未至大龍遊藝場，後被告至大龍遊藝場參與砸毀電子遊戲機之行為後，即與「陳
    仁華」等人離去，之後綽號勇仔之人又回頭回到店裡始向店裡恐嚇稱「開一天店
    ，即砸一天」等語，此有現場錄影帶可資佐證，並經本院勘驗屬實【十點十一分
    十秒眾人離去櫃台並開始砸機台、踢機台，並掀翻機台，十點十一分四十五秒眾
    人離去。五十五秒穿黑衣服折回站在店門口手指並開口說話】，亦與證人丁○○
    所證：「（問當天甲○○有說恐嚇之話？）是阿勇說的。」（見本院九十年十月
    五日訊問筆錄）相符，是被告事前既未出言恐嚇，僅係事後到場參與砸毀電子遊
    戲機之行為，惟於砸毀後即離去現場，係綽號「勇仔」之人再折回頭出言恐嚇，
    此一行為顯已超越之前被告所參與之範圍，而為其所難預見，故被告就此一犯行
    難謂有犯意之聯絡，是被告就恐嚇取財罪之部分，難認亦與「勇仔」成立共同正
    犯，此外，復查無其他積極證據足認被告甲○○有恐嚇取財之犯行，原應為無罪
    之諭知，然依公訴意旨認此部分與前開有罪部分有裁判上一罪之牽連關係，爰不
    另為無罪之諭知，併此敘明。
貳、被告丙○○部分：
一、公訴意旨另以：被告丙○○與被告甲○○及年籍真實姓名不詳之成年男子「陳仁
    華」「李忠欣」「勇仔」共同意圖為自己不法所有及毀損之犯意聯絡，在八十九
    年七月二十九日上午十時許，在「大龍遊藝場」內，以店內之電子遊戲機有問題
    為由，由「勇仔」向店員丁○○稱「若不支付一萬元和解，並洗分，即砸店」等
    語，並由被告丙○○等四人分持店內安全帽，或以腳踹方式砸毀店內電子遊戲機
    ，被告丙○○則在旁看住丙○○，防免丁○○報警，嗣「勇仔」又稱：開一天店
    ，即砸一天等語。足使人心生畏懼，而以此方式使人交付財物，因認被告丙○○
    共犯恐嚇取財未遂及毀損罪嫌云云。
二、按「犯罪事實應依證據認定之，無證據不得推定其犯罪事實」，刑事訴訟法第一
    百五十四條定有明文。又告訴人之告訴，係以使被告受刑事追訴為目的，是其陳
    述是否與事實相符，仍應調查其他證據以資審認（最高法院五十二年台上字第一
    三○○號判例參照），苟無其他證據足以證明告訴人之指訴係為真實，自難僅憑
    告訴人指訴而為被告有罪之判決。
三、公訴人認被告丙○○涉犯恐嚇取財未遂罪及毀損罪，無非以被告丙○○坦承有到
    現場，及證人丁○○之證述為其論據。訊據被告丙○○堅決否認有恐嚇取財及毀
    損之犯行，辯稱：當時伊人在外面，沒有進去，不知發生何事等語。經查：證人
    丁○○於偵訊及本院調查時雖證稱：「丙○○在旁就在看我。」（見八十九年九
    月二十九日偵訊筆錄）「丙○○及甲○○是在店裡面把風，其他人就砸台。」（
    見本院九十年六月八日訊問筆錄），惟後於本院調查時又改稱：「（問當天有無
    看到丙○○？）有，他人在外面，站在我旁邊的不是丙○○，丙○○在外面看。
    」（見本院九十年十月五日訊問筆錄），而依本院勘驗當天之現場錄影帶，並未
    發現被告丙○○有進入該店（見本院九十年八月三十一日勘驗筆錄），是依此足
    認，應以證人丁○○後於本院所述為可採，則依前所述，被告丙○○在一開始綽
    號「勇仔」與店家發生爭執之時，並未在場，事後又僅因朋友要求載送被告甲○○等人到現場，其本身並未進入，事後又僅有綽號「勇仔」之人返回出言恐嚇店
    家，被告丙○○亦未參與，故被告丙○○所辯不知發生何事等語，尚非不可採信
    。從而，被告丙○○既未參與毀損及恐嚇取財之犯行，自不得僅因被告丙○○有
    載送被告甲○○等人到現場，即遽以推認被告丙○○與該等人有犯意聯絡，此外
    ，復查無其他積極證據足資認定被告丙○○有何毀損及恐嚇取財之犯行，是不能
    證明被告丙○○犯罪，自應為被告丙○○無罪之諭知。
據上論斷，應依刑事訴訟法第二百九十九條第一項前段、第三百零一條第一項，刑法
第二十八條、第三百五十四條、第四十七條、第二條第一項前段、第四十一條第一項
，罰金罰鍰提高標準條例第一條前段、第二條判決如主文。
中      華      民      國      九十    年      十二      月    十二    日
                                  臺灣高雄地方法院刑事第四庭
                                      法  官  楊  國  祥
右正本證明與原本無異。
如不服本判決，應於判決送達後十日內，向本院提出上訴狀。
                                      書記官  陳  怡  真
中    華    民    國    九十      年      十二     月       十二       日
附錄論罪法條
中華民國刑法第三百五十四條
 (毀損器物罪)
毀棄、損壞前二條以外之他人之物或令致不堪用，足以生損害於公眾或他
人者，處二年以下有期徒刑、拘役或五百元以下罰金。


司法院資訊處製作；財團法人民間司法改革基金會備份。
